臺灣臺中地方法院民事裁定　　　　　　　　　　　 九十三年度訴字第一四四二號
　　原　　　告　　乙○○　臺中.
　　訴訟代理人　　施瑞章律師
　　被　　　告　　丙○○　臺中.
　　訴訟代理人　　張繼準律師
當事人間請求損害賠償事件，經本院刑事庭移送前來（九十三年附民字第七號），本
院裁定如下：
    主      文
原告之訴及假執行之聲請均駁回。
訴訟費用由原告負擔。
    理      由
一、原告起訴主張：甲○○為居享建設股份有限公司（下稱居享公司）之實際負責人
    ，明知居享公司經營陷於困境，資金週轉困難，而其個人亦陷於無資力狀態，無
    力清償債務，竟意圖為自己不法之所有，於民國八十九年一月二十三日，夥同被
    告為受任辦理所有權移轉登記等事務之代書，故由被告擬定契約並書寫契約，將
    居享公司所有而登記於訴外人李文煥名下之坐落臺中市○區○○○段三五六之十
    九、二十地號及其上門牌號碼臺中市○區○○街一段六三之八號房地出售予原告
    時，向原告佯稱：只要付清買賣價金後，會在辦理過戶時，塗銷原先設定之最高
    限額抵押權新臺幣七百四十三萬元云云，使原告陷於錯誤，而簽訂買賣契約，並
    依契約約定之期間按期繳納買賣價金共計七百六十二萬一千四百元。嗣於九十一
    年初，經由李文煥之告知，始發現甲○○未依約定塗銷抵押權，一再請求甲○○
    塗銷抵押權，甲○○於償還一百八十萬元後即置之不理，原告始知受騙。被告既
    收取原告支付報酬而受委任辦理原告與甲○○間買賣不動產移轉登記相關事務，
    卻未盡善良管理人注意義務（抽象輕過失責任）而致原告以現金支付七百六十二
    萬一千四百元（含購屋價金、代書費、結算水電費）後，所購買之房地仍有實借
    金額四百三十九萬元、最高限額七百四十三萬元的抵押權負擔，原告除清償上開
    四百三十九萬借款金額外，並繳付自九十一年一月起至九十二年十二月份為止之
    上開借款利息暨違約金、手續費，被告自有違背其受委任應盡義務而致原告遭受
    損害之情事，依前土地登記專業代理人管理辦法第二十條（現行地政士法第二十
    六條）及民法第一百八十四條、第一百八十五條規定，被告與甲○○自應對原告
    負連帶損害賠償責任。爰依共同侵權行為法則，求為命被告應與甲○○連帶給付
    四百八十二萬四千零五十五元萬元及其法定遲延利息之判決；並願供擔保請准宣
    告假執行。
二、按因犯罪而受損害之人，於刑事訴訟程序得附帶提起民事訴訟，對於被告及依民
    法負賠償責任之人，請求回復其損害，刑事訴訟法第四百八十七條第一項定有明
    文，是附帶民事訴訟之提起，必以刑事訴訟程序之存在為前提，若刑事訴訟未經
    提起公訴或自訴，或非刑事訴訟程序認定之犯罪事實侵害其私權，縱因同一事故
    而受有損害，亦不得對於應負賠償責任之人，提起附帶民事訴訟。且附帶民事訴
    訟之對象，除刑事被告外，固兼及於依民法負賠償責任之人。惟該條項所稱之「
    依民法負賠償責任之人」，係指該刑事案件中依民法規定應負賠償責任之人而言
    。故刑事附帶民事訴訟之原告所主張之共同加害人，必以在刑事訴訟程序中經認
    定係共同侵權行為之人，始得謂為依民法負賠償責任之人，否則對之提起是項附
    帶民事訴訟，即難謂為合法，最高法院九十年台抗字第五四九號判例可資參照。
    。
三、經查，原告固於本院九十二年度易字第二二四四號刑事案件，對被告及甲○○提
    起本件附帶民事訴訟，然本院刑事庭僅以：前揭不動產買賣契約之銷售及嗣後原
    告所交付價金，既均係由居享公司之實際負責人即甲○○一人具決定及運用之權
    ，又甲○○對居享公司財務之狀況知之甚詳，而甲○○及居享公司，於本案訂約
    時，既已陷於無資力及資金短缺之情形，乃甲○○竟仍於居享公司向原告收受價
    金後，非用以代為清償塗銷抵押債務，而係陸續向居享公司借得該款項，用以清
    償個人所積欠之龐大債務，而認定甲○○一人對原告為詐欺犯行（詳刑事判決書
    第第六頁第九至十四行），並未認定被告與甲○○共犯刑法第三百三十九條第一
    項之詐欺罪。復參酌原告曾對被告提出詐欺、背信等案件之刑事告訴，惟已經臺
    中地方法檢察署檢察官為不起訴處分，並經臺灣高等法院臺中分院地檢署檢察官
    以：甲○○既未交由被告塗銷抵押權，被告自無從辦理塗銷抵押權登記，難認被
    告有背信之故意，縱本件被告知悉甲○○因積欠債務而遭法院強制執行及本件買
    賣不動產上有最高限額抵押權之設定，然出賣人以售得價金清償抵押債務並塗銷
    設定之抵押權，事所常見，此亦為契約上附註原告支付尾款後，甲○○應塗銷抵
    押權等之緣由，尚難以被告知悉甲○○之財務狀況即認其與甲○○有共同詐欺聲
    請人之犯意，而為上開附註，至於聲請人支付二百七十萬元價金後，被告未要求
    塗銷抵押權一節，縱與上開附註之約定不符，亦難以聲請人之主觀認定即認被告
    與甲○○共同詐欺等理由，駁回再議確定，有臺灣臺中地方法院檢察署檢察官九
    十一年度偵字第一二四六二號不處分書，及臺灣高等法院臺中分院檢察署九十二
    年度上聲議字第一○九六號處分書附卷可稽。益見被告並非在刑事訴訟程序中經
    認定係屬共同侵權行為之人，故原告於上開刑事訴訟程序中以被告為依民法負賠
    償責任之人共同侵權行為人，對之附帶提起本件民事訴訟，揆之前揭說明，於法
    未合。
三、末按刑事庭移送民事庭之附帶民事訴訟，僅移送後之訴訟程序應適用民事訴訟法
    ，至移送前之訴訟行為是否合法，仍應依刑事訴訟法決定之。故移送民事庭之附
    帶民事訴訟，縱其移送前提起此項訴訟，不合刑事訴訟法第四百八十七條所定之
    要件，而有同法第五百二條第一項關於訴之不合法之規定情形時，但其移送後之
    訴訟程序，既應適用民事訴訟法，即屬同法第二百四十九條第一項第六款所謂之
    起訴不備其他要件，自應依該條項款之規定，以裁定駁回之，最高法院四十四年
    臺抗字第四號判例可資參照。原告於刑事訴訟程序附帶提起本件民事訴訟，並非
    合法，既如前述，則本院刑事庭本應依刑事訴訟法第五百零二條第一項規定，以
    判決駁回之，其未予駁回而裁定移送民事庭，雖有未洽，然原告於本院刑事庭移
    送前之起訴行為既非合法，是揆之上開判例意旨，本院自應認其起訴不備其他要
    件而以裁定駁回之。原告之訴既難認為合法，其假執行之聲請亦失所依據，均應
    予以駁回。
四、據上論結，本件原告之訴為不合法，依民事訴訟法第二百四十九條第一項第六款
    、第九十五條、第七十八條，裁定如主文。
中　　　華　　　民　　　國　　九十三　　年　　十二　　月　　二十一　　日
                                臺灣臺中地方法院民事第二庭
~B法　　　官　陳宗賢
右為正本係照原本作成。
如對本裁定抗告，須於裁定送達後十日內向本院提出抗告狀。
中　　　華　　　民　　　國　　九十三　　年　　十二　　月　　二十一　　日
~B法院書記官
